【裁判字號】    89,交訴,306
【裁判日期】    890818
【裁判案由】    公共危險等
【裁判全文】
臺灣臺南地方法院刑事判決                        八十九年度交訴字第三六號
    公  訴  人  臺灣臺南地方法院檢察署檢察官
    被      告  乙○○
右列被告因公共危險等案件，經檢察官提起公訴（八十九年度偵字第二四三七號），
本院判決如左：
    主  文
乙○○因過失傷害人，處拘役伍拾日，如易科罰金，以參佰元折算壹日；又駕駛動力
交通工具肇事，致人傷而逃逸，處有期徒刑壹年。均緩刑肆年，緩刑期內付保護管束
。
    事  實
一、乙○○於民國八十八年十一月三十日上午，駕駛車號Ｄ５—一七二三號自用小客
    車，沿台南市○○路由南向北行駛，嗣於同日上午七時三十分許，行至裕農路三
    一○號前，本應注意車前狀況及兩車併行之間隔，並隨時採取必要之安全措施，
    且當時亦無不能注意之情事，竟疏未注意，而違規駛入慢車道，並自後擦撞同向
    在前方慢車道，由甲○○所騎乘，車號ＮＪＶ—一八二號之重型機車，致甲○○
    受撞後，人車倒地滑行至對向快車道，機車刮地痕長達十．七公尺，甲○○則因
    之受有背部挫傷、左手及右膝擦傷等傷害，且瞬間意識不明。又乙○○駕車肇事
    致人倒地受傷後，不僅未下車查看並採取救護措施，亦未報警處理，竟另行起意
    ，駕車加速逃逸，嗣經姓名年籍不詳之女子抄下前開自用小客車車號，及另一姓
    名年籍亦不詳之機車騎士自後追趕該自用小客車未果後，抄下相同之車號交付甲
    ○○，復經警查證Ｄ５—一七二三號自用小客車係乙○○所駕駛，且勘驗該車後
    ，發現右前保險桿處有數道明顯刮痕，與甲○○所述之肇事情節相符而查獲。
二、案經甲○○訴由台南市警察局第一分局報告臺灣臺南地方法院檢察署檢察官偵查
    起訴。
    理  由
一、被告乙○○固坦承上述Ｄ５—一七二三號自用小客車係由伊使用，肇事時未借與
    他人，且車輛、車牌亦未失竊等情，惟矢口否認有何過失傷害及肇事逃逸等犯行
    ，辯稱：路人雖記下車號，但有可能是Ａ、Ｂ車，其車右前保險桿刮痕則是八十
    八年十月間，在台南縣新營市○○○○○路旁安全島所造成；而本件案發當時，
    伊可能在其女友住處睡覺云云。經查：
    （一）本件肇事經過業據告訴人甲○○於警訊時及偵審中指訴綦詳，並有道路交
          通事故調查報告表一份、現場蒐證照片十二張在卷可稽，又告訴人騎乘機
          車在慢車道行駛遭車號Ｄ５—一七二三號自用小客車自後追撞，致其人車
          倒地滑行，受有背部挫傷、左手及右膝擦傷等傷害，亦有告訴人所提出之
          財團法人奇美醫院八十八年十一月三十日診斷證明書一紙附卷足參。再者
          ，告訴人受傷倒地後，瞬間意識不明之際，當場目擊事發過程姓名年籍不
          詳之女子，曾記下上開自用小客車車號，並將紙條交付告訴人，而另一名
          目擊事發過程而姓名年籍亦不詳之機車騎士，則在騎車追趕肇事車輛未果
          後，亦在紙條上記下車號交付告訴人，則有記載車號之紙條二張存卷可考
          （參見偵查卷宗第二十八頁正面），經核渠等所記載號碼，確實均為Ｄ５
          —一七二三號，是當日撞擊告訴人之自用小客車，應係上開車號無訛。
    （二）次查，經警查證Ｄ５—一七二三號自用小客車，於本件案發前後亦均由被
          告乙○○使用中，而被告於偵查中亦自承本件案發前，就未曾借與他人使
          用等語（偵查卷宗第十六頁背面，八十九年三月三十日偵訊筆錄參照），
          另經警勘驗該自用小客車結果，復發現右前保險桿處有數道明顯刮痕，則
          有該車照片三紙在卷可證（參見偵查卷宗第十四、十五頁），此核與告訴
          人所指訴之肇事情節亦相符合。復查，被告雖辯稱右揭自用小客車刮痕，
          係其於八十八年十月間，在台南縣新營市搭載女友蔡侑玲及友人張家鳴、
          潘舒容等人時，迴車不慎擦撞安全島所致云云，然於偵查中經檢察官隔離
          訊問被告及證人蔡侑玲、張家鳴等人，可知渠等就發生擦撞當時之各項具
          體情事，諸如有無下車察看？車上所坐位置？及開往何處？等情，三人所
          述不僅未能相符，且多有矛盾之處（參見偵查卷宗第十二頁至第十八頁，
          八十九年三月三十日偵訊筆錄），顯見證人蔡侑玲、張家鳴等人所言應非
          實在。又汽車擦撞安全島，依理刮痕應呈寬面鬚狀拖痕，且縱使撞及安全
          島水泥台角落處，其撞擊痕跡亦無僅呈單純深窄刮痕之理，惟觀諸前揭自
          用小客車車前刮痕照片（參見警訊卷宗第十五頁正面），被告所指撞擊安
          全島之刮痕處，不僅痕跡窄小單純且無鬚狀拖痕，而其線條變化弧度亦非
          平滑，是該撞擊痕跡係擦撞安全島所致之可能性，應當微乎其微。至證人
          蔡侑玲雖於警訊時及偵查中皆證稱：本件案發當時被告係在其住處睡覺云
          云，惟就證人蔡侑玲係以：「因為那陣子的生活很規律，就是那樣。」（
          偵查卷宗第十五頁背面，八十九年三月三十日偵訊筆錄參照），而認被告
          當時應在其住處睡覺等情以觀，可知證人蔡侑玲並非明確肯定被告於案發
          當時係在其住處睡覺，而僅係依其於該期間之生活習慣，而推測被告應在
          其住處睡覺，是證人蔡侑玲之前開所言，應屬臆測之詞，尚難採為有利被
          告事實認定之證據。況證人蔡侑玲亦自承其與被告係同住之親密男女朋友
          關係，其所言難免對於被告多所迴護而有偏頗之虞，是其證詞非屬可採，
          應無疑問。綜上所述可知，被告上開所辯，應係犯後畏罪卸責之詞，顯難
          認為真實。另參以被告於偵查中，復經檢察官委請法務部調查局對被告依
          控制問題法、混合問題法進行測謊結果，其對所辯：「當天渠沒有駕車撞
          及被害人的機車」、「案發時渠正在女友家中睡覺」等詞，均呈情緒波動
          反應，而經認定應係說謊等情，亦有法務部調查局八十九年六月二十八日
          （89）陸（三）字第89043831號鑑定通知書一份在卷可稽，此益證被告上
          開所辯，不足採信。基此，前揭自用小客車於本件案發前後既均由被告所
          使用，而該車右前保險桿處之數道明顯刮痕，又與告訴人所指訴之被撞情
          節相符，是本件駕駛該車而肇事逃逸者應係被告無訛。
    （三）末按，汽車行駛時，駕駛人應注意車前狀況及兩車併行之間隔，並隨時採
          取必要之安全措施，又汽車駕駛人駕駛汽車肇事致人受傷，應即採取救護
          或其他必要措施，並向警察機關報告，不得駛離，道路交通安全規則第九
          十四條第三項、道路交通管理處罰條例第六十二條第一項分別定有明文。
          而如前述，本件肇事車輛確係被告乙○○所駕駛，其於案發當時本應注意
          車前狀況及兩車併行之間隔，並隨時採取必要之安全措施，且當時亦無不
          能注意之情事，竟疏未注意，而違規駛入慢車道，自後擦撞同向在前騎乘
          機車之告訴人甲○○，致告訴人倒地受傷，被告顯有過失，容無疑義。另
          告訴人因本件車禍而受有前述傷害，是其所受傷害與被告之過失行為間，
          亦顯有相當因果關係。又被告肇事致人受傷後，竟未依上開道路交通管理
          處罰條例之規定，立即採取救護措施，亦未向警察機關報案，隨即駕車加
          速駛離，是其肇事逃逸之事實復甚明確。
    綜上所述，本件事證已臻明確，被告過失傷害及肇事逃逸等犯行均堪認定。
二、核被告乙○○所為，係犯刑法第二百八十四條第一項前段之過失傷害罪及同法第
    一百八十五條之四之肇事逃逸罪。其所犯上開二罪間，罪名互殊，犯意各別，應
    予分論併罰。爰審酌被告犯罪之動機、目的、手段、生活狀況、品行、智識程度
    、過失程度、被害人所受之傷害程度，及被告犯罪後矢口否認所為，毫無悔意，
    態度非屬良好等一切情狀，分別量處如主文所示之刑，並就過失傷害部分諭知易
    科罰金之折算標準，以資懲儆。又被告前未曾受有期徒刑以上刑之宣告，有臺灣
    高等法院被告全國前案記錄表一紙附卷可憑，其經此教訓後，應知所警惕，信無
    再犯之虞，本院因認所宣告之刑，均以暫不執行為適當，併諭知緩刑四年，以勵
    自新。惟被告於緩刑期內，有交專人長期輔導之必要，故併諭知緩刑期內交付保
    護管束，以觀後效。
據上論斷，應依刑事訴訟法第二百九十九條第一項前段，刑法第一百八十五條之四、
第二百八十四條第一項前段、第四十一條、第七十四條第一款、第九十三條第一項，
罰金罰鍰提高標準條例第一條前段、第二條，判決如主文。
本案經檢察官陳明進到庭執行職務。
右正本證明與原本無異。
如不服本判決，應於判決送達後十日內向本院提出上訴狀( 應附繕本 )。
                               臺南地方法院交通法庭
                                    法  官   陳志成
中    華    民    國   八十九    年    八    月     十八     日
                                    書記官   林同啟
中    華    民    國   八十九    年    八    月     十八     日
附錄本案論罪科刑法條：
刑法第一百八十五條之四：
駕駛動力交通工具肇事，致人死傷而逃逸者，處六月以上五年以下有期徒刑。
刑法第二百八十四條第一項：
因過失傷害人者，處六月以下有期徒刑、拘役或五百元以下罰金，致重傷者，處一年
以下有期徒刑、拘役或五百元以下罰金。


司法院資訊處製作；財團法人民間司法改革基金會備份。
